【裁判字號】    98,訴,2176
【裁判日期】    980806
【裁判案由】    偽造文書等
【裁判全文】
臺灣臺中地方法院刑事判決              98年度訴字第2176號
公  訴  人  臺灣臺中地方法院檢察署檢察官
被      告  甲○○
選任辯護人  李昶欣律師
上列被告因偽造文書等案件，經檢察官提起公訴（98年度偵字第
10608號），因被告於準備程序中就被訴事實為有罪之陳述，經
本院合議庭裁定由受命法官獨任進行簡式審判程序，本院判決如
下：
    主  文
甲○○共同犯行使偽造公文書罪，累犯，處有期徒刑壹年捌月。
扣案如附表一所示之物及偽造之「法務部行政凍結管制執行命令
」、「請求暫緩執行凍結令申請書（公證本票）」上偽造之「臺
灣省臺北地檢署」公印文各壹枚 (合計貳枚)，均沒收。
    犯罪事實及理由
一、本案犯罪事實如下：甲○○曾於民國93年間因偽造文書案件
    ，經本院判處有期徒刑3月確定，嗣於94年6月1日易科罰金
    執行完畢。詎猶不知悔改，於98年3月初某日，撥打中國時
    報求職版廣告電話，向真實姓名、年籍不詳，綽號「阿忠」
    之成年男子應徵業務員，談妥由甲○○負責租車搭載佯為書
    記官之詐欺集團成員至指定處所行騙、取款，除每日可得新
    臺幣（下同）4千元之報酬外，每騙得100萬元，尚可分得1
    萬元至1萬5千元不等之獎金，並於同日20時許，在臺中市○
    ○路、大雅路口，由綽號「阿忠」之成年男子將所有黑色手
    提包1個【內有偽刻之「臺灣省臺北地檢署」公印1個、偽造
    之「臺灣省法務部行政執行署監管科書記官林宏新」服務證
    3張、偽造之「臺灣省法務部行政執行署監管科書記官洪國
    賓」服務證2張等特種文書及NOKIA廠牌行動電話4支 (所含
    門號各如附表一編號4至編號7所示)】交予甲○○。甲○○
    遂與綽號「阿忠」成年男子所屬詐欺集團成員共同基於意圖
    為自己不法所有、行使偽造公文書、特種文書及僭越行使公
    務員職權之犯意聯絡，圖謀假冒「臺灣臺北地方法院執行官
    陳志明」、「臺灣省法務部行政執行署監管科書記官」等公
    務員身分為由，向民眾詐財牟利，甲○○隨即向林俊賢 (另
    由檢察官偵查)經營之環宇租車行 (址設臺中縣潭子鄉○○
    路○段246之1號)，租用懸掛偽造之5116-NA號車牌之自小客
    車（引擎號碼：00000000D )作為搭載集團成員行騙之交通
    工具。嗣於98年3月16日13時許，上開綽號「阿忠」成年男
    子所屬詐欺集團成員，先利用電話語音通知基隆市之乙○○
    ，有電話費未繳，再經由電話轉接後，由該詐欺集團成員佯
    為電信局人員，向乙○○訛稱：行動電話欠費未繳，可能遭
    人冒名申辦電話使用云云，乙○○乃依對方指示撥打佯為
    165警政署之反詐騙專線電話，復由該詐欺集團成員佯為陳
    警官，向乙○○詐稱：遭冒名申辦之行動電話被用以在富邦
    銀行詐領100萬元買槍殺人，正由法務部調查局偵辦中，已
    查封伊銀行帳戶，須前往郵局領錢以解凍帳戶云云，並約定
    於同日13時30分至基隆市○○街60號前見面。乙○○信以為
    真，乃依對方指示，領得所有郵局存款55萬元後，依約攜款
    前往該地點。甲○○亦接獲綽號「阿忠」成年男子之指示，
    駕駛上開自小客車搭載佯為「臺灣臺北地方法院執行官陳志
    明」之詐欺集團成員，於附近便利商店之傳真機收取偽造之
    「法務部行政凍結管制執行命令」及「請求暫緩執行凍結令
    申請書」（內容含有偽造之臺灣臺北地方法院法院公證款收
    據、公證本票）各1張等公文書之傳真，復在上開「法務部
    行政凍結管制執行命令」、「臺灣臺北地方法院公證本票」
    傳真上，蓋用前開偽造之「臺灣省臺北地檢署」公印而偽造
    公印文各1枚（合計2枚），完成偽造上開公文書後，再由甲
    ○○搭載該詐欺集團成員至上開約定地點，由該詐欺集團成
    員假冒「臺灣臺北地方法院執行官陳志明」名義，向乙○○
    出示偽造之「臺灣臺北地方法院執行官陳志明」服務證（未
    扣案），僭行公務員職權，並交付上開偽造之公文書予乙○
    ○，持以行使，乙○○不疑有他而陷於錯誤，在上開請求暫
    緩執行凍結令申請書上簽名後，當場交付現金55萬元予該詐
    欺集團成員，足以生損害於臺灣臺北地方法院檢察署、法務
    部行政執行公文書之正確性及陳志明。嗣甲○○於98年4月2
    5日16時5分，駕駛上開自小客車至臺中市○○○路56-1號前
    停車時，為警查獲，並扣得如附表一所示之物及如附表二所
    示與本案犯罪無直接關聯之物。
二、上開犯罪事實，有以下證據可資證明：
(一)被告甲○○於警詢、偵查中及本院審理時之任意性自白，核
    與下列證據相符，足徵合於事實，應堪採信。
(二)證人即被害人乙○○於警詢、偵查中及證人丁○○於本院審
    理時之證述。
(三)上開偽造之公文書、證人乙○○郵局存摺影本、照片等件附
    卷可憑。
(四)如附表所示之物扣案可稽。
(五)按共同實施犯罪行為，在合同意思範圍內，相互利用他人之
    行為，以達其犯罪之目的，原不必每一階段均參與，祇須分
    擔犯罪行為之一部，即應對於全部所發生之結果共同負責；
    又共同正犯之意思聯絡，不限於事前有所協定，於行為當時
    ，基於相互之認識，以共同犯罪之意思參與者，亦無礙於共
    同正犯之成立。倘犯罪結果係因共犯之合同行為所致者，無
    論出於何人所為，在共犯間均應同負全部之責，並無分別何
    部分為孰人實行之必要。被告雖未親自實施電話詐騙及行使
    偽造之公文書、特種文書（服務證），惟配合共犯綽號「阿
    忠」之成年男子指示，搭載其所屬詐欺集團成員行騙收款，
    其犯罪型態具有相當縝密之計畫，堪認被告與共犯綽號「阿
    忠」之成年男子相互間就上開詐騙行為，具有相互利用之合
    同意思，仍應互相分擔犯罪行為，對於全部犯罪結果，應共
    同負責。
(六)事證明確，被告上開犯行，堪以認定。
三、核被告所為，係犯刑法第158條第1項之僭行公務員職權罪、
    同法第216條、第211條之行使偽造公文書罪、同法第216條
    、第212條之行使偽造特種文書罪、同法第339條第1項之詐
    欺取財罪。公訴意旨雖漏論刑法第158條第1項之僭行公務員
    職權罪之法條，惟起訴事實既已敘明此部分事實，應認此部
    分業經起訴，本院自應併予審理。被告與綽號「阿忠」之成
    年男子及其所屬詐欺集團成員間，就上開犯行，互有犯意聯
    絡及行為分擔，均為共同正犯。其偽造公印文，為其偽造公
    文書之部分行為；其偽造公文書之低度行為，分別為其行使
    偽造公文書之高度行為所吸收，均不另論罪。又被告係為達
    共同詐財之目的，始有行使偽造公文書、特種文書及僭越行
    使公務員職權之分工，其犯罪目的單一，依一般社會通念，
    認應評價為一罪方符合刑罰公平原則，如予數罪併罰，反有
    過度處罰之疑，與人民法律感情亦未契合，本院認被告所犯
    上開4罪間，均係一行為觸犯數罪名之想像競合犯，應依刑
    法第55條規定，從一重之行使偽造公文書罪處斷。公訴意旨
    就被告所犯行使偽造公文書與詐欺取財2罪，請求予以分論
    併罰，容有未洽。
四、扣案如附表一編號1所示「臺灣省臺北地檢署」公印1個及上
    開偽造之「法務部行政凍結管制執行命令」、「請求暫緩執
    行凍結令申請書（公證本票）」上偽造之「臺灣省臺北地檢
    署」公印文各1枚 (合計2枚)，均應依刑法第219條規定併予
    宣告沒收之（按：上開偽造之公文書，業經被告交付予證人
    乙○○收執，已非屬被告或共犯所有，不得併予宣告沒收)
    ；另扣案如附表一編號2至編號7所示之物，均為共犯綽號「
    阿忠」成年男子及其所屬詐欺集團成員所有供前開犯罪所用
    或預備之物，爰均依刑法第38條第1項第2款規定，併予宣告
    沒收。至扣案如附表二所示之行動電話及黑色手提包，雖分
    屬被告及共犯綽號「阿忠」之成年男子所有，然均未供其參
    與前開犯行所用等情，業據被告陳明在卷，自與本案犯行並
    無直接關聯；另偽造之「臺灣臺北地方法院執行官陳志明」
    服務證1張，雖亦為上開詐欺集團成員所有供前開犯罪所用
    之物，惟既未扣案，為免將來執行之困難，爰均不併予宣告
    沒收，附此敘明。
五、不另為無罪諭知部分：
(一)公訴意旨另認被告除上開犯行外，尚與該綽號「阿忠」之成
    年男子及其所屬詐欺集團成員共同偽刻「臺灣省臺北地檢署
    」公印1個及偽造「臺灣省法務部行政執行署監管科書記官
    林宏新」服務證3張、偽造「臺灣省法務部行政執行署監管
    科書記官洪國賓」服務證2張、偽造「臺灣臺北地方法院執
    行官陳志明」服務證1張等特種文書，因認被告尚共同涉犯
    刑法第218條第1項之偽造公印罪嫌及同法第212條之偽造特
    種文書罪嫌。
(二)訊據被告堅決否認有何偽造公印、特種文書之犯行，辯稱：
    不知道上開公印及服務證是如何偽造的，其對此部分並不知
    情等語。
(三)按共同正犯之所以應對其他共同正犯所實施之行為負其全部
    責任者，以就其行為有犯意之聯絡為限，若他犯所實施之行
    為超出共同犯意之外、或為其所難預見者，自應僅就其所知
    之程度令負責任，未可因其有共同正犯之關係而就全部犯罪
    結果一概負責。經查，被告係於98年3月初某日，撥打中國
    時報求職版廣告電話，向真實姓名、年籍不詳，綽號「阿忠
    」之成年男子應徵業務員，旋於同日20時許，在臺中市○○
    路、大雅路口，收受由綽號「阿忠」之成年男子將所有黑色
    手提包1個【內有偽刻之「臺灣省臺北地檢署」公印1個、偽
    造之「臺灣省法務部行政執行署監管科書記官林宏新」服務
    證3張、偽造之「臺灣省法務部行政執行署監管科書記官洪
    國賓」服務證2張等特種文書及NOKIA廠牌行動電話4支 (所
    含門號各如附表一編號4至編號7所示)】，而偽造之「臺灣
    臺北地方法院執行官陳志明」服務證則由行騙之詐欺集團成
    員自行帶走等情，已據被告供明在卷，則偽造之「臺灣省臺
    北地檢署」公印1個及此部分偽造之服務證等物，顯係於被
    告決意加入前開詐欺集團前即已偽造完成，復遍查卷內資料
    ，並無證據顯示被告與上開詐欺集團成員間就此部分偽造公
    印及特種文書等犯行，有何犯意聯絡及行為分擔，尚難徒憑
    自被告駕駛之車上扣得偽造之公印、服務證等物，或未扣案
    之偽造「臺灣臺北地方法院執行官陳志明」服務證係用以行
    騙等情，遽認被告亦有共犯此部分犯行，本應為無罪之諭知
    ，惟公訴意旨既認此部分與前開行使偽造公文書、行使偽造
    特種文書有罪部分，具有階段或吸收之一罪關係，爰均不另
    為無罪之諭知。
六、據上論斷，應依刑事訴訟法第273條之1第1項、第299條第1
    項前段、第310條之2、第454條第1項，刑法第28條、第158
    條第1項、第216條、第211條、第212條、第339條第1項、第
    55條、第219條、第38條第1項第2款，刑法施行法第1條之1
    ，判決如主文。
本案經檢察官丙○○到庭執行職務
中    華    民    國    98    年    8    月     6     日
                          臺灣臺中地方法院刑事第7庭
                                    法  官  丁智慧
上為正本係照原本作成
如不服本判決應於收受判決後10日內向本院提出上訴書狀，並應
敘述具體理由；其未敘述上訴理由者，應於上訴期間屆滿後20日
內向本院補提理由書（均須按他造當事人之人數附繕本）「切勿
逕送上級法院」。
                                    書記官  林錦源
中    華    民    國    98    年    8    月     6     日
附錄本案論罪科刑法條全文：
刑法第158條第1項：
冒充公務員而行使其職權者，處3年以下有期徒刑、拘役或5百元
以下罰金。
刑法第211條：
偽造、變造公文書，足以生損害於公眾或他人者，處1年以上7年
以下有期徒刑。
刑法第212條：
偽造、變造護照、旅券、免許證、特許證及關於品行、能力服務
或其他相類之證書、介紹書，足以生損害於公眾或他人者，處1
年以下有期徒刑、拘役或3百元以下罰金。
刑法第216條：
行使第210條至第215條之文書者，依偽造、變造文書或登載不實
事項或使登載不實事項之規定處斷。
刑法第339條第1項：
意圖為自己或第三人不法之所有，以詐術使人將本人或第三人之
物交付者，處5年以下有期徒刑、拘役或科或併科1千元以下罰金
。
 附表一：
┌──┬──────────┬─────────┐
│編號│      名  稱        │   數   量        │
├──┼──────────┼─────────┤
│ 1  │偽造之「臺灣省臺北地│     1個          │
│    │檢署」公印          │                  │
├──┼──────────┼─────────┤
│ 2  │偽造之「臺灣省法務部│     3張          │
│    │行政執行署監管科書記│                  │
│    │官林宏新」服務證    │                  │
├──┼──────────┼─────────┤
│ 3  │偽造之「臺灣省法務部│     2張          │
│    │行政執行署監管科書記│                  │
│    │官洪國賓」服務證    │                  │
├──┼──────────┼─────────┤
│ 4  │NOKIA廠牌行動電話   │     1支          │
│    │                    │(含0000000000號   │
│    │                    │ SIM 卡1枚)       │
├──┼──────────┼─────────┤
│ 5  │NOKIA廠牌行動電話   │     1支          │
│    │                    │(含0000000000號   │
│    │                    │ SIM 卡1枚)       │
├──┼──────────┼─────────┤
│ 6  │NOKIA廠牌行動電話   │     1支          │
│    │                    │(含0000000000號   │
│    │                    │ SIM 卡1枚)       │
├──┼──────────┼─────────┤
│ 7  │NOKIA廠牌行動電話   │     1支          │
│    │                    │(含0000000000號   │
│    │                    │ SIM 卡1枚)       │
└──┴──────────┴─────────┘
 附表二：
┌──┬─────────┬────────┐
│編號│      名  稱      │     數量       │
├──┼─────────┼────────┤
│ 1  │NOKIA廠牌行動電話 │     1支        │
│    │                  │(含0000000000號 │
│    │                  │ SIM 卡1枚)     │
├──┼─────────┼────────┤
│ 2  │NOKIA廠牌行動電話 │     1支        │
│    │                  │(含0000000000號 │
│    │                  │ SIM 卡1枚)     │
├──┼─────────┼────────┤
│ 3  │LG廠牌行動電話    │     1支        │
│    │                  │(含0000000000號 │
│    │                  │ SIM 卡1枚)     │
├──┼─────────┼────────┤
│ 4  │黑色手提包        │     1個        │
└──┴─────────┴────────┘


司法院資訊處製作；財團法人民間司法改革基金會備份。
